臺灣士林地方法院刑事判決　
111年度金訴字第179號
公  訴  人  臺灣士林地方檢察署檢察官
被      告  吳世吉


上列被告因違反洗錢防制法等案件，經檢察官提起公訴（110年
度偵字第21670號），及併案審理（111年度偵字第14號、第6577
號），本院判決如下：
　　主    文
甲○○幫助犯洗錢防制法第十四條第一項之洗錢罪，累犯，處有期
徒刑參月，併科罰金新臺幣壹萬元，罰金如易服勞役，以新臺幣
壹仟元折算壹日。
　　犯罪事實
一、甲○○係成年人，已有工作經驗，明知社會上詐騙案件層出不
    窮，可預見將自己金融機構帳戶之存摺、金融卡交予他人使
    用，將可供詐欺犯罪者作為詐騙他人之贓款匯入該帳戶之用
    ，詎仍基於幫助他人詐欺取財及幫助洗錢之不確定故意，於
    民國110年7月至8月某日，在新北市三重區台北橋下河堤某
    處，將其申辦之新光商業銀行帳號000-00000000000000號帳
    戶（下稱本案帳戶）之存摺、提款卡、印章及密碼，交付予
    真實姓名年籍不詳之成年人（下稱甲男）。嗣甲男所屬之詐
    欺集團成年成員（無證據證明甲○○知悉參與者有3人以上，
    或有未滿18歲之人，下稱本案詐欺集團）意圖為自己不法之
    所有，分別於附表所示時間，對丙○○（原名：林鈴）、丁○○
    、乙○○，以附表所示方法，致其等均陷於錯誤，而依指示於
    附表所示時間，匯款附表所示之金額至附表所示帳戶內，再
    由同集團之成員，將該等款項連同其他款項匯至本案帳戶，
    嗣再轉匯其他帳戶（匯款金額、時間詳如附表所示），致生
    金流之斷點，而無從追查該等犯罪所得之去向，以掩飾或隱
    匿該等犯罪所得。嗣丙○○、丁○○、乙○○匯款後發現有異，始
    知受騙並報警處理，而悉上情。
二、案經丁○○訴由臺北市政府警察局中正第二分局、乙○○訴由桃
    園市政府警察局桃園分局報告臺灣士林地方檢察署檢察官（
    下稱士林地檢署）偵查起訴及移請併案審理。
　　理    由
壹、程序部分
    本件認定犯罪事實所引用之所有卷證資料，供述證據部分，
    經當事人於本院審理程序表示同意作為證據（本院卷第65頁
    至第67頁），本院審酌上開證據資料作成時之情況，尚無違
    法不當及證明力明顯過低之瑕疵，亦認為以之作為證據應屬
    適當，爰依刑事訴訟法第159條之5第1項規定，認有證據能
    力；非供述證據部分，亦查無證據證明有公務員違背法定程
    序取得之情形，且經本院於審理期日提示與被告辨識而為合
    法調查，亦有證據能力。
貳、實體部分
一、被告甲○○固坦承於上開時地將本案帳戶存摺、提款卡、印章
    及密碼交付甲男之事實，惟矢口否認有何上開幫助洗錢等之
    犯行，辯稱：我想買車，但我只有薪資收入，我在手機簡訊
    看到可以培養信用，才把提款卡交給別人。銀行通知我帳戶
    有問題，我有聯絡對方約在同一地點，對方把存摺、印章、
    金融卡丟了就走等語。
二、經查：
(一)被告於110年7月至8月某日，在新北市三重區台北橋下河堤
    某處，將所申領使用之本案帳戶存摺、提款卡、印章及密碼
    提供予某甲；又被害人丙○○、告訴人丁○○、乙○○於附表所示
    時間，分別遭本案詐欺集團以附表所示方式，使其等均陷於
    錯誤，依指示匯款附表所示金額至附表所示帳戶內，再由同
    集團之成員，將附表所示款項匯至本案帳戶，嗣再轉匯其他
    帳戶等節，業據證人即被害人丙○○、告訴人丁○○、乙○○、證
    人許智凱、李秉穎於警詢中證述明確（士林地檢署110年度
    偵字第21670號卷《下稱偵21670卷》第21頁至第22頁、第109
    頁至第114頁、111年度偵字第14號卷《下稱偵14卷》第19頁至
    第21頁、111年度偵字第6577號卷《下稱偵6577卷》第75頁至
    第78頁、第95頁至第96頁），復有被害人丙○○提供之郵局存
    摺封面及內頁明細、吳勇豪身分證翻拍照片、LINE對話紀錄
    、高盛證券APP頁面、網路銀行交易明細、台新國際商業銀
    行110年10月7日台新作文字第11024185號函及所附帳號0000
    0000000000號帳戶證件影本、交易往來明細（含基本資料）
    、告訴人丁○○提供之淡水第一信用合作社匯出匯款條、香港
    匯豐銀行有限公司境外匯款申請書、臉書網頁及對話紀錄、
    LINE對話紀錄、臺灣新光商業銀行股份有限公司集中作業部
    110年9月28日新光銀集作字第1100103727號函暨本案帳戶基
    本資料（含掛失補發紀錄）、交易往來明細、中國信託商業
    銀行股份有限公司110年10月26日中信銀字第1102248392825
    18號函暨帳號000000000000號帳戶基本資料、存款交易明細
    、自動化交易LOG資料-財金交易、中國信託商業銀行股份有
    限公司110年11月4日中信銀字第110224839293062號函暨臨
    櫃提款影像、台新國際商業銀行110年10月27日台新作文字
    第11025375號函暨帳號00000000000000號、00000000000000
    號帳戶開戶資料（含證件影本）、交易往來明細、約定轉入
    帳號資料、告訴人乙○○提供之郵政跨行匯款申請書、LINE對
    話紀錄附卷可參（偵21670卷第25頁至第41頁、第287頁至第
    298頁、偵14卷第25頁至第49頁、第193頁至第199頁、第209
    頁至第212頁、偵6577卷第21頁至第26頁、第85頁至第93頁
    、第109頁、第117頁至第119頁），且為被告所不爭執（本
    院卷第42頁至第44頁），上情應堪認定。從而，被告申領之
    本案帳戶確已供本案詐欺集團成年成員作為告訴人、被害人
    詐欺取財匯款後，再轉匯贓款，藉以掩飾、隱匿詐欺犯罪所
    得之去向、所在工具，至為明確。
(二)按刑法所指故意，非僅指直接故意，尚包括間接故意（不確
    定故意、未必故意）在內；所謂間接故意，乃指行為人對於
    構成犯罪事實，預見其發生而其發生並不違反其本意者而言
    ，此為刑法第13條第2項所規範。而幫助犯之成立，除行為
    人主觀上須出於幫助之故意，客觀上並須有幫助之行為；且
    幫助行為，係指對他人實現構成要件之行為施予助力而言，
    幫助故意，則指行為人就被幫助者正欲從事犯罪或正在從事
    犯罪，且該犯罪有既遂之可能，而其行為復足以幫助他人實
    現構成要件，在被告主觀上有認識，尚不以確知被幫助者係
    犯何罪名為其必要。再者，金融存款帳戶事關個人財產權益
    之保障，與存戶之存摺、提款卡及密碼結合後更具專屬性及
    私密性，多僅本人始能使用，縱偶有特殊情況需將提款卡及
    密碼交付他人者，亦必係與該收受之人具相當信賴關係，並
    確實瞭解其用途，而無任意交付予不相識或不甚熟識之人使
    用之理，且金融帳戶為個人理財之工具，申請開設金融帳戶
    並無任何特殊限制，一般民眾皆可以存入最低開戶金額之方
    式申請開戶，個人亦可在不同金融機構申請多數存款帳戶使
    用，並無困難，此乃眾所週知之事實，且詐騙集團以蒐集他
    人帳戶資料作為詐欺之轉帳人頭帳戶，業已經報章媒體多所
    披露，並屢經政府及新聞為反詐騙之宣導。查本件被告自陳
    具有高中肄業之教育程度，從事汽車美容業，知悉不可將個
    人的帳戶存摺、提款卡隨便交給別人等語（本院卷第72頁、
    第74頁），並非毫無社會經驗之人，則被告對於將帳戶存摺
    、提款卡、印章及密碼交付非熟識之人使用，常與財產犯罪
    用以規避追查之需要密切相關，極可能遭詐欺集團成員作為
    詐取財物之犯罪工具，惟竟仍將本案帳戶之前開資料交付甲
    男使用，對於本案帳戶將遭作為從事詐欺取財、洗錢之犯罪
    工具，自難謂無容任其發生之認識，顯具有幫助詐欺取財、
    幫助洗錢之不確定故意，堪以認定。
(三)被告未能提出其與甲男之對話記錄，亦無法提供甲男任何資
    訊，且參其自陳於知悉帳戶遭警示恐涉不法用途後，僅聯絡
    甲男交還本案帳戶之存摺、提款卡、印章，而未留存任何證
    據（參偵21670卷第429頁、本院卷第42頁至第43頁），則所
    稱之係為增加信用而交付其申領之本案帳戶存摺、提款卡、
    印章及密碼一節，是否屬實，已非無疑。縱被告所稱上情屬
    實，然被告於警詢供承：對方說要進行資金往來的紀錄等語
    （偵21670卷第231頁），顯示對方係欲以虛偽存、提款紀錄
    美化帳面，據以向金融機構詐騙貸款，益見不無以此不法手
    段向他人施詐之可能。從而，被告既可預見存摺、提款卡、
    印章及密碼等有關個人財產、身分之物品，淪落於他人手中
    ，極可能被利用為與詐騙、洗錢有關之犯罪工具，雖無取得
    帳戶提款卡者必然持以詐騙他人之確信，且甲男已有前揭諸
    多悖於常情之處之情形下，竟猶甘冒倘將本案帳戶存摺、提
    款卡、印章及密碼等帳戶資料提供來路不明之甲男，將使對
    方具有自由使用本案帳戶之權限，而本案帳戶倘遭對方持以
    作為不法款項提存使用，其將因並無對方之具體資料及聯絡
    方式而全然無從追查並於第一時間加以阻止，僅得任憑對方
    以本案帳戶從事不法行為之風險，執意於上開時間提供本案
    帳戶存摺、提款卡、印章及密碼予甲男，其所為顯係基於姑
    且一試之僥倖、冒險心態，而有容任甲男將本案帳戶作為財
    產犯罪之款項提存工具使用，使該帳戶內資金去向無從追索
    之結果發生一情，昭然甚明。
(四)綜上所述，被告將本案帳戶之存摺、提款卡、印章及密碼提
    供來歷不明之人，本案帳戶嗣為詐騙集團實施詐欺取財犯罪
    掩飾贓款去向之人頭帳戶，被告有容任他人持以作為犯罪工
    具之不確定故意至明。本案事證已臻明確，被告幫助詐欺取
    財、幫助洗錢犯行，洵堪認定，應予依法論科。
三、論罪科刑之理由
(一)按刑法上之幫助犯，係指以幫助之意思，對於正犯資以助力
    ，而未參與實施犯罪之行為者而言，最高法院49年台上字第
    77號判例意旨參照。被告基於幫助之犯意，提供其所有之本
    案帳戶之存摺、提款卡、印章及密碼，交付提供予本案詐欺
    集團成員詐騙被害人財物，使被害人匯款至附表所示之金融
    帳戶後，再轉至本案帳戶，復遭轉出後提領殆盡，併生金流
    之斷點，無從追索查緝，顯係基於幫助他人詐取財物、幫助
    他人洗錢之犯意所為，屬刑法詐欺罪構成要件以外之行為，
    被告既以幫助他人犯罪之意思而參與犯罪構成要件以外之行
    為，核其所為，係犯刑法第30條第1項前段、第339條第1項
    之幫助詐欺取財罪，及刑法第30條第1項前段、洗錢防制法
    第14條第1項之幫助洗錢罪。
(二)被告上開行為，使本案詐欺集團成年成員對告訴人、被害人
    施以詐術，並分別使其等交付財物，係一行為侵害數法益，
    為想像競合犯，應依刑法第55條前段規定，從一幫助詐欺取
    財罪處斷。而其所犯幫助詐欺取財及幫助洗錢之犯行，亦係
    一行為觸犯數罪名，應依同一規定，從一重之幫助洗錢罪處
    斷。另檢察官移送併辦之犯罪事實，即告訴人丁○○、乙○○遭
    詐騙而匯款，該等款項後匯入至本案帳戶，復遭轉出部分，
    因與起訴部分具有前述想像競合犯之裁判上一罪關係，本院
    自得並予審理，附此敘明。
(三)被告前因施用毒品等案件，分別經本院104年度聲字第1764
    號、第1765號裁定應執行有期徒刑9月、1年1月確定；又因
    施用毒品案件，經本院104年度審簡字第831號判處有期徒刑
    6月確定，上開三案接續執行，於105年11月4日縮短刑期假
    釋出監，於106年4月21日假釋期滿未經撤銷，視為執行完畢
　　，有臺灣高等法院被告前案紀錄表1份附卷可稽（本院卷第9
    頁至第22頁），其於有期徒刑執行完畢後5年內，故意再犯
    本案有期徒刑以上之罪，為累犯，然審酌被告前所涉各該罪
    ，與本件犯罪事實之犯罪類型及法益種類均屬有別，罪質互
    異，且本件所犯距被告前案執行完畢已有相當時日，卷內亦
    無證據認定其有特別惡性及對刑罰反應力薄弱之具體事由，
    爰參照司法院釋字第775號解釋意旨，本院裁量後認不依刑
    法第47條第1項規定加重其刑為宜。
(四)被告以幫助他人犯罪之意思而參與犯罪構成要件以外之行為
    ，為上開詐欺取財罪之幫助犯，依刑法第30條第2項之規定
    ，減輕其刑。
(五)爰以行為人之責任為基礎，審酌被告一時輕率失慮，竟輕易
    提供金融帳戶供他人掩飾犯罪所得使用，非但增加被害人尋
    求救濟之困難，造成社會人心不安，亦助長詐騙犯罪者之氣
    焰，使詐欺犯罪者得以順利取得詐欺所得之財物，危害財產
    財物交易安全，兼衡本件被害人為3人，受害金額為新臺幣
    （下同）8萬1,000元，幸未擴及其他被害人，被告復未與被
    害人達成和解，賠償彼等損失，經告訴人乙○○、丁○○表示依
    法判決之意見（本院卷第35頁、第75頁），惟念及無證據顯
    示被告因提供人頭帳戶而獲利，兼衡被告自陳因為培養信用
    之犯罪動機、目的、手段，高中肄業之教育程度，未婚，從
    事消防配管、日薪1,600元之家庭生活經濟狀況（本院卷第7
    4頁）等一切情狀，量處如主文所示之刑，並就併科罰金部
    分諭知如易服勞役之折算標準。
(六)被告於本案中，無證據證明其有因交付帳戶而獲得金錢或利
    益，或分得來自上開詐欺集團成員之任何犯罪所得，自不宣
    告沒收。又按洗錢防制法第18條第1項規定「犯第14條之罪
    ，其所移轉、變更、掩飾、隱匿、收受、取得、持有、使用
    之財物或財產上利益，沒收之；犯第15條之罪，其所收受、
    持有、使用之財物或財產上利益，亦同」；另按幫助犯僅對
    犯罪構成要件以外之行為為加功，且無共同犯罪之意思，自
    不適用責任共同之原則，對於正犯所有供犯罪所用或因犯罪
    所得之物，毋庸併為沒收之宣告（最高法院86年度台上字第
    6278號判決意旨參照）。查被告並非實際上存提贓款之人，
    無掩飾隱匿詐欺贓款之犯行，非洗錢防制法第14條第1項之
    正犯，自無上開條文適用，併予敘明。　　
據上論斷，依刑事訴訟法第299條第1項前段，洗錢防制法第2條
第2款、第14條第1項，刑法第11條前段、第30條第1項前段、第2
項、第339條第1項、第55條前段、第47條第1項、第42條第3項前
段，刑法施行法第1條之1第1項，判決如主文。
本案經檢察官戊○○提起公訴及移請併案審理，檢察官林思吟移請
併案審理，檢察官江玫萱、林在培到庭執行職務。
中　　華　　民　　國　　111 　年　　6 　　月　　28　　日
                  刑事第六庭  審判長  法  官  雷雯華

                                      法  官  林哲安

                                      法  官  李欣潔
以上正本證明與原本無異。
如不服本判決應於收受送達後20日內向本院提出上訴書狀，並應
敘述具體理由。其未敘述上訴理由者，應於上訴期間屆滿後20日
內向本院補提理由書（均須按他造當事人之人數附繕本）「切勿
逕送上級法院」。
                                      書記官  卓采薇
中　　華　　民　　國　　111 　年　　7 　　月　　4 　　日
附錄本案論罪科刑法條
中華民國刑法第30條
幫助他人實行犯罪行為者，為幫助犯。雖他人不知幫助之情者，
亦同。
幫助犯之處罰，得按正犯之刑減輕之。

中華民國刑法第339條
意圖為自己或第三人不法之所有，以詐術使人將本人或第三人之
物交付者，處5年以下有期徒刑、拘役或科或併科50萬元以下罰
金。
以前項方法得財產上不法之利益或使第三人得之者，亦同。
前二項之未遂犯罰之。

洗錢防制法第14條
有第二條各款所列洗錢行為者，處7年以下有期徒刑，併科新臺
幣5百萬元以下罰金。
前項之未遂犯罰之。
前二項情形，不得科以超過其特定犯罪所定最重本刑之刑。


附表（金額單位：新臺幣）
編號 被害人 遭詐騙時地及手法 匯款時間/匯入帳戶金額/金額 自左列帳戶轉匯至本案帳戶之時間、金額 自本案帳戶轉出金額、時間、帳戶 1 丙○○ 本案詐欺集團成員於110年7月22日，以LINE佯稱投資外匯漲跌可獲利云云。 110年8月2日12時18分，許智凱（業經臺灣臺北地方法院以111年度審簡字第1041號論罪科刑）所申設之台新商業銀行帳號000-0000000000000000號帳戶，5萬元 110年8月2日12時28分，79萬元（含他人存入之金額） 110年8月2日12時29分，轉出11萬元至國泰世華商業銀行帳號0000000000000000號帳戶      110年8月2日12時30分，轉出50萬元至國泰世華商業銀行帳號0000000000000000號帳戶      110年8月2日12時35分，轉出18萬元至彰化商業銀行帳號0000000000000000號帳戶 2 丁○○ 本案詐欺集團成員於110年7月22日，以LINE佯稱下注可獲利云云 110年8月3日10時55分，上開台新帳戶，2萬8,000元 110年8月3日11時35分，46萬5,000元（含他人存入之金額） 110年8月3日11時36分，轉出46萬5,015元至王為文所申設（所涉部分業經臺灣新北地方檢察署檢察官起訴）中國信託商業銀行帳號0000000000000000號帳戶 3 乙○○  本案詐欺集團成員於110年7月17日，以LINE佯稱可透過投資網站漏洞賺錢，且穩賺不賠云云。 110年7月19日12時31分，李秉穎（所涉部分業經臺灣桃園地方檢察署檢察官起訴）所申設之台新商業銀行帳號000-00000000000000號帳戶，3,000元 110年7月19日12時42分，23萬8,800元（含他人存入之金額） 110年7月19日13時56分，轉出23萬8,813元至中國信託商業銀行帳號0000000000000000號帳戶